---
title: "Le MASI au temps du COVID-19"
output:
  word_document: default
  html_document: default
---

```{r setup, include=FALSE}
knitr::opts_chunk$set(echo = TRUE)
```

## Importation des bibliothèques
```{r}
library(lmtest)
library(tidyverse)
library(forecast)
library(tseries)
library(timeSeries)
library(ggplot2)
library(fitdistrplus)
library(moments)
library(TTR)
```
## Préparation des données
```{r}
MASI=read.csv2("/Users/pc/Downloads/MASI_Index.csv")
view(MASI)
```
```{r}
MASI$Ouverture=gsub(" ", "", MASI$Ouverture);MASI$Ouverture=
gsub(",", ".", MASI$Ouverture);
MASI$Ouverture= as.numeric(MASI$Ouverture)
MASI$Plus.haut=gsub(" ", "", MASI$Plus.haut);MASI$Plus.haut=
gsub(",", ".", MASI$Plus.haut);
MASI$Plus.haut=as.numeric(MASI$Plus.haut)
MASI$Plus.bas=gsub(" ", "", MASI$Plus.bas);MASI$Plus.bas=
gsub(",", ".", MASI$Plus.bas);
MASI$Plus.bas=as.numeric(MASI$Plus.bas)
MASI$Prix=gsub(" ", "", MASI$Prix);MASI$Prix=gsub(",", ".",
MASI$Prix);
MASI$Prix=as.numeric(MASI$Prix)
MASI$Date=as.Date(MASI$Date,"%d/%m/%y")
view(MASI)
```

##Plots
### Graphe d'ouverture
```{r}
ggplot(MASI) +
aes(x = Date, y = Ouverture, colour = Ouverture) + geom_line(size = 1) +
theme_minimal()
```
Les cotations à la Bourse ont lieu à peu près 5 jours par semaine et approximativement 52 semaines dans l’année, soit 260 jours.
On travaillera avec le package tseries relatif aux séries chronologiques avec une fréquence de 1/260.
### Log rendement
```{r}
log_rend = with(MASI, diff(log(MASI$Ouverture)))
MASI = cbind(MASI, c(NA,log_rend));colnames(MASI)[12]="logrend"
view(MASI)
```
```{r}
ggplot(MASI) +
aes(x = Date, y = logrend) +
geom_line(size = 0.7, colour = "#a50f15") + theme_minimal()
```

Dans tout ce qui suit, on divisera nos données en deux périodes avant/après.

## Transformation en format timeseries
```{r}
y=ts(MASI$Ouverture,start=c(2019,120),frequency=260);
ts.plot(y) 
x=diff(log(y),lag=1);

y_avant=window(y,end=c(2021,60));
fitlognormal=fitdistr(y_avant,"lognormal")$estimate
```

```{r}
hist(y_avant,prob=TRUE);curve(dlnorm(x,fitlognormal[1], fitlognormal[2]),add=TRUE,col="red")
ks.test(y_avant,plnorm,fitlognormal[1],fitlognormal[2])
avant=window(x,end=c(2020,60));
apres=window(x,start=c(2020,61))
```

## Statistiques Descriptives
### Coefficients d'asymétrie et d'aplatissement 
```{r}
skewness(avant,na.rm=TRUE);
skewness(apres,na.rm=TRUE);
kurtosis(avant);
kurtosis(apres)
```
#### Avant 
Coeff d'asymétrie : sa valeur n'est pas élevée alors on peut dire que la distribution est assez symétrique. 
Coeff d'aplatissement : On a une valeur supérieure à 0, un coefficient d’aplatissement positif indique une distribution avec un pic moins plat et des extrémités plus épaisses par rapport à la distribution normale (distribution leptokurtique). 
#### Après
Coeff d'asymétrie : sa valeur est inférieure à -1 alors on peut dire que la distribution est fortement asymétrique.
Coeff d'aplatissement : On a une valeur supérieure à 0, un coefficient d’aplatissement positif indique une distribution avec un pic moins plat et des extrémités plus épaisses par rapport à la distribution normale (distribution leptokurtique). 
#### Comparaison 
Le coefficient d'asymétrie était faible mais positif avant la pandémie, alors qu'après il est devenu négative : ce qui veut dire que le MASI a un rendement nul voire même positive avant la pandémie et un rendement négatif en situation de la crise. 
### Normalité 
#### Histogramme Avant 
```{r}
hist(avant ,prob=TRUE);curve(dnorm(x,mean(avant),sd(avant)),add=TRUE ,col="red")
```
#### Histogramme Après
```{r}
hist(apres ,prob=TRUE);curve(dnorm(x,mean(apres),sd(apres)),add=TRUE,col="green")
```
La série apres est clairement non gaussienne.
On effectuera le test de Kolmogrov Smirnov sur la série avant vu que d'après l'histogramme on remarque que la distribution est normale.
#### Test de Kolmogrov Smirnov
```{r}
ks.test(avant,"pnorm",mean=mean(avant),sd=sd(avant))
```
On trouve p-value = 0.5071 : on accepte l'hypothèse nulle.

### Stationnarité
#### Test de Dickey-Fuller
```{r}
adf.test(avant, alternative = c("stationary", "explosive"))
adf.test(diff(avant), alternative = c("stationary", "explosive"))
```
#### Test KPSS
```{r}
tseries::kpss.test(avant, null = "Level")
tseries::kpss.test(diff(avant), null = "Level")
```

### ACF/PACF
```{r}
acf(avant);
pacf(avant)
```

```{r}
acf(diff(avant),lag=10);
pacf(diff(avant))
```

### Propriétés des données sous l'angle de la finance 
#### Normalité
```{r}
jarque.bera.test(avant)
```
Les données ne suivent pas une loi normale.
#### Rendement nul en moyenne
```{r}
t.test(avant, mu=0)
```
Le rendement est significativement nul en moyenne.
#### Volatilité observée
```{r}
varendav_sqrt_pidemi=abs(avant)*sqrt(pi/2)
plot(varendav_sqrt_pidemi ,col="red")
```
Cet estimateur ne dépend que de la valeur du rendement, donc on ne peut pas se baser sur lui parcequ'il ne reflète pas la réalité.

## Modélisation et prédiction
### Lissage exponentiel
#### Lissage simple
```{r}
lisexp1=HoltWinters(avant,beta=FALSE, gamma=FALSE)
forecastlisexp1 <- predict(lisexp1 ,n.ahead=31,plot=TRUE)
plot(lisexp1)
```

#### Lissage double
```{r}
lisexp2=HoltWinters(avant, gamma=FALSE)
forecastlisexp2 <- predict(lisexp2 ,n.ahead=31,plot=TRUE)
plot(lisexp2)
```
L'erreur quadratique :
```{r}
err1=sum((forecastlisexp1 -apres)^2);
err2=sum((forecastlisexp2 -apres)^2)
```

### Prévision
#### Lissage simple
```{r}
forecast:::plot.forecast(forecast:::forecast.HoltWinters(lisexp1 , h=31))
```
#### Lissage double
```{r}
forecast:::plot.forecast(forecast:::forecast.HoltWinters(lisexp2 , h=31))
```
### Vérification des hypothèses du modèle
```{r}
hist(residuals(forecast:::forecast.HoltWinters(lisexp1, h=31)),
prob=TRUE)
sd(residuals(forecast:::forecast.HoltWinters(lisexp1, h=31)),na.rm=TRUE)
curve(dnorm(x,0,0.005016657),add=TRUE,col="green")
```
```{r}
hist(residuals(forecast:::forecast.HoltWinters(lisexp2, h=31)),
prob=TRUE)
sd(residuals(forecast:::forecast.HoltWinters(lisexp2, h=31)),na.rm=TRUE)
curve(dnorm(x,0,0.006607123),add=TRUE,col="blue")
```

### Lissage par moyenne mobile
#### Représentation graphique
n = 3
```{r}
moy3=SMA(avant ,n=3);
tsmoy3=ts(moy3,start=c(2019,121),frequency = 260)
ts.plot(avant)
lines(tsmoy3 ,col="BLUE")
```
n = 21
```{r}
moy21=SMA(avant ,n=21)
tsmoy21=ts(moy21,start=c(2019,121),frequency = 260) 
ts.plot(avant)
lines(tsmoy21 ,col="green")
```
Plus l'ordre du lissage est grand, plus le modèle de lissage se concentre sur les fluctuations en moyenne.

#### Prévision
n = 3
```{r}
forecast:::plot.forecast(forecast(tsmoy3 ,31))
```
n = 21
```{r}
forecast:::plot.forecast(forecast(tsmoy21 ,31))
sum((forecast(tsmoy21,31)$mean-apres)^2)
```

### Modèle ARIMA
#### Les paramètres du modèle
```{r}
aic_table <- function(data,P,Q){ 
  table <- matrix(NA,(P+1),(Q+1))
  for(p in 0:P) {
    for(q in 0:Q) {
       table[p+1,q+1] <- arima(data,order=c(p,0,q))$aic
    }
  }
dimnames(table) <- list(paste(" AR",0:P, "", sep=""),paste(" MA",0:Q,sep=""))
table
}
aic_table(avant,3,3)
auto.arima(avant)
fitarima = arima(avant, order = c(0,0,0), method = "ML")
```
#### Tester les résidus
Autocorrélation :
```{r}
resarima = residuals(fitarima)
acf(resarima)
```
Test de Ljung-Box :
```{r}
Box.test(resarima,type="Ljung",lag=4,fitdf=1)
```
Pas d'autocorrélation significative jusqu'à l'ordre 3.
```{r}
coeftest(fitarima)
hist(resarima ,proba=TRUE)
curve(dnorm(x,mean(resarima),sd(resarima)),add=TRUE,col="red")
qqnorm(fitarima$residuals)
qqline(fitarima$residuals)
```
D'après les graphes ci-dessus, on peut dire que la normalité des résidus est justifiée.
Test de Kolmogrov-Smirnov:
```{r}
ks.test(resarima,"pnorm",mean=mean(resarima),sd=sd(resarima))
```
On accepte l'hypothèse nulle donc on a absence d'hétéroscédasticité conditionnelle.
















